臺北高等行政法院判決　　　　　　　　　　　　　　　九十年度訴字第六五六一號
　　　　　　　　　　　　　　　.
　　原　　　告　甲○○
　　被　　　告　財政部臺灣省北區國稅局
　　代　表　人　林吉昌（局長）
　　訴訟代理人　乙○○
右當事人間因綜合所得稅事件，原告不服財政部中華民國九十年九月二十六日台財訴
字第○九○○○四二五七五號訴願決定，提起行政訴訟。本院判決如左：
　　主  文
原告之訴駁回。
訴訟費用由原告負擔。
　　事  實
甲、事實概要：
　　緣原告民國（下同）八十七年度計有營利、薪資、利息所得計新臺幣（下同）一
    、九六五、六一四元，未依規定辦理綜合所得稅結算申報，漏繳所得稅額一二五
    、四二五元，案經被告所屬中和稽徵所查得，核定其綜合所得總額為一、九六五
    、六一四元，淨額為一、四一七、四五六元，除補徵所漏稅款一二五、四二五元
    外，並按所漏稅額處以○．四倍之罰鍰五○、一○○元（計至百元止）。原告就
    罰鍰部分不服，申經復查結果未獲變更，提起訴願亦遭駁回，遂向本院提起本件
    行政訴訟。
乙、兩造聲明：
　一、原告聲明：訴願決定、復查決定及原處分均撤銷。
　二、被告聲明：駁回原告之訴。
丙、兩造之爭點：
    被告所為罰鍰處分，於法有無不合？
原告主張：
  一、八十五年度已更正之下列所得，卻於八十六、八十七年再度核課：
  （一）被告八十五年度所核課之四筆設算利息所得：張游水梅、王頌仁、林政雄、
        謝宗府，係為朋友間居於情誼之短期週轉金調度，確無支付利息之情事，其
        中張游水梅更於八十三年已仙逝，並於八十五附上切結書後更正。
  （二）被告八十五年所核定設定抵押郭文豐自始即未收到利息，並一直處於訴訟狀
        態，直到八十九年三月才達成和解，且最後只取回本金九百萬元，連本金都
        無法全數回收，哪有利息可言，且於八十五年已隨文附上判決書及和解書影
        本後更正。
  （三）被告八十五年所核定設定抵押陳直人，在八十五年二月三日設定，並於八十
        五年四月三十日即已塗銷，並隨附謄本證明後更正。
  二、行政機關沒有作好紀錄及查核工作，對原告課徵許多已不存在之設算利息所得
      ，行政機關錯誤在先，反要罰納稅義務人，實不公允。
被告主張：
  一、按「個人之綜合所得總額，以其全年左列各類所得合併計算之：第一類：營利
      所得：公司股東所分配之股利．．．。第三類：薪資所得：凡公、教、軍、警
      、公私事業職工薪資及提供勞務者之所得：．．．。第四類：利息所得：凡公
      債、公司債、金融債券、各種短期票券、存款及其他貸出款項利息所得．．．
      。」、「納稅義務人應於每年二月二十日起至三月底止，填具結算申報書，向
      該管稽徵機關，申報上一年度內構成綜合所得總額或營利事業收入總額之項目
      及數額，以及有關減免、扣除之事實，並應依其全年應納稅額減除暫繳稅額、
      尚未抵繳之扣繳稅額，計算其應納之結算稅額，於申報前自行繳納。．．．」
      、「綜合所得稅納稅義務人及使用簡易申報書之小規模營利事業，不適用前項
      催報之規定；其逾期未申報者，稽徵機關應即依查得之資料或同業利潤標準，
      核定其所得額及應納稅額，通知依限繳納；嗣後如經稽徵機關調查另行發現課
      稅資料，仍應依稅捐稽徵法有關規定辦理。」、「納稅義務人未依本法規定自
      行辦理結算申報，而經稽徵機關調查，發現有依本法規定課稅之所得額者，除
      依法核定補徵應納稅額外，應照補徵稅額，處三倍以下之罰鍰。」分別為行為
      時所得稅法第十四條第一項第一類、第三類、第四類、第七十一條第一項、第
      七十九條第二項及第一百十條第二項所明定。
  二、本案原告八十七年度計有營利、薪資、利息所得計一、九六五、六一四元，已
      超過當年度規定之免稅額、標準扣除額之合計數，未依所得稅法第七十一條規
      定辦理綜合所得稅結算申報，有各類所得扣繳憑單附卷可稽，亦為原告所不爭
      ，被告依行為時所得稅法第十四條第一項第一類、第三類、第四類、第七十一
      條第一項、第七十九條第二項及第一百十條第二項規定，核定其綜合所得總額
      為一、九六五、六一四元，淨額為一、四一七、四五六元，計算漏繳所得稅額
      一二五、四二五元，其未申報應課稅之所得額已超過二十五萬元且所漏稅額亦
      超過一萬五千元，被告除補徵所漏本稅一二五、四二五元外，並處以漏稅額○
      ．四倍之罰鍰計五○、一○○元（125,425x0.4=50,170），並無違誤，請予維
      持。
  三、至原告主張被告自八十五年度起怠於作好紀錄及查核工作，對原告課徵許多已
      不存在之設算利息所得，行政機關錯誤在先，反要罰納稅義務人，實不公允乙
      節，經查被告原核定原告八十七年度綜合所得稅三筆抵押利息（資料存放位置
      分別為：七二Ｆ三○Ｉ00000000、七二Ｆ三一Ｉ00000000、
      七二Ｐ六三Ｉ00000000），已於本案核定前即註銷在案，有原告八十
      七年度綜合所得稅更正前、後之核定通知書可證，本案被告核定原告全年所得
      總額為一、九六五、六一四元，已不包括前述三筆抵押利息，是原告主張，顯
      對被告核定內容誤解，原告因有未申報應課稅之所得總額一、九六五、六一四
      元，漏繳稅額為一二五、四二五元已超過免予處罰標準，被告就所漏稅款論罰
      並無不合，原處分請予維持。
　　理  由
一、按「個人之綜合所得總額，以其全年左列各類所得合併計算之：第一類：營利所
    得：公司股東所分配之股利．．．。第三類：薪資所得：凡公、教、軍、警、公
    私事業職工薪資及提供勞務者之所得：．．．。第四類：利息所得：凡公債、公
    司債、金融債券、各種短期票券、存款及其他貸出款項利息所得．．．。」、「
    納稅義務人應於每年二月二十日起至三月底止，填具結算申報書，向該管稽徵機
    關，申報上一年度內構成綜合所得總額或營利事業收入總額之項目及數額，以及
    有關減免、扣除之事實，並應依其全年應納稅額減除暫繳稅額、尚未抵繳之扣繳
    稅額，計算其應納之結算稅額，於申報前自行繳納。．．．」、「綜合所得稅納
    稅義務人及使用簡易申報書之小規模營利事業，不適用前項催報之規定；其逾期
    未申報者，稽徵機關應即依查得之資料或同業利潤標準，核定其所得額及應納稅
    額，通知依限繳納；嗣後如經稽徵機關調查另行發現課稅資料，仍應依稅捐稽徵
    法有關規定辦理。」、「納稅義務人未依本法規定自行辦理結算申報，而經稽徵
    機關調查，發現有依本法規定課稅之所得額者，除依法核定補徵應納稅額外，應
    照補徵稅額，處三倍以下之罰鍰。」分別為行為時所得稅法第十四條第一項第一
    類、第三類、第四類、第七十一條第一項、第七十九條第二項及第一百十條第二
    項所明定。又「依所得稅法第一百十條規定應處罰鍰案件，綜合所得稅納稅義務
    人未申報或短漏報所得額，經調查核定有依規定應課稅之所得額在新臺幣二十五
    萬元以下或其所漏稅額在新臺幣一萬五千元以下，且無下列情事者，免予處罰：
    一、夫妻所得分開申報逃漏所得稅者。二、虛報免稅額或扣除額者。三、以他人
    名義分散所得者。」行為時稅務違章案件減免處罰標準第三條第二項定有明文，
    經核與相關所得稅法規定並無違誤，自得予以適用。
二、本件原告八十七年度計有營利、薪資、利息所得計一、九六五、六一四元，未依
    規定辦理綜合所得稅結算申報，漏繳所得稅額一二五、四二五元，案經被告所屬
    中和稽徵所查得，核定其綜合所得總額為一、九六五、六一四元，淨額為一、四
    一七、四五六元，除補徵所漏稅款一二五、四二五元外，並按所漏稅額處以○．
    四倍之罰鍰五○、一○○元（計至百元止），經核並無不合。原告就罰鍰部分不
    服，起訴主張略以：八十五年度所核課之張游水梅、王頌仁、林政雄、謝宗府四
    筆設算利息所得、設定抵押郭文豐、陳直人等所得已更正，卻於八十六、八十七
    年再度核課；行政機關沒有作好紀錄及查核工作，對原告課徵許多已不存在之設
    算利息所得，行政機關錯誤在先，反要罰納稅義務人等語。被告則以：被告原核
    定原告八十七年度綜合所得稅三筆抵押利息（資料存放位置分別為：七二Ｆ三○
    Ｉ00000000、七二Ｆ三一Ｉ00000000、七二Ｐ六三Ｉ0000
    0000），已於本案核定前即註銷在案，有原告八十七年度綜合所得稅更正前
    、後之核定通知書可證，本案被告核定原告全年所得總額為一、九六五、六一四
    元，已不包括前述三筆抵押利息，是原告主張，顯對被告核定內容誤解等語置辯
    。是本件所需審究者，乃被告所為罰鍰處分於法有無不合？
三、經查：
（一）原告八十七年度計有營利、薪資、利息所得計一、九六五、六一四元，已超過
      當年度規定之免稅額、標準扣除額之合計數，未依所得稅法第七十一條規定辦
      理綜合所得稅結算申報，為原告所不爭執，並有各類所得扣繳憑單附卷可稽，
      其中利息均為銀行存款利息，經本院當庭提示原告並無異詞，是本件被告核定
      其綜合所得總額為一、九六五、六一四元，淨額為一、四一七、四五六元，計
      算漏繳所得稅額為一二五、四二五元，揆諸前揭法規，並無不合。
（二）雖原告主張被告自八十五年度起怠於作好紀錄及查核工作，對原告課徵許多已
      不存在之設算利息所得云云，然查被告原核定原告八十七年度綜合所得稅三筆
      抵押利息（資料存放位置分別為：七二Ｆ三○Ｉ00000000、七二Ｆ三
      一Ｉ00000000、七二Ｐ六三Ｉ00000000），於本案核定前業
      已註銷在案，有原告八十七年度綜合所得稅更正前、後之核定通知書可證，被
      告核定原告全年所得總額為一、九六五、六一四元，已不包括前述三筆抵押利
      息，是原告所述顯有誤認，尚非可採。
（三）綜上所述，本件原告八十七年度綜合所得稅申報，未申報應課稅之所得總額一
      、九六五、六一四元等情，堪以認定，其漏繳稅額為一二五、四二五元，已逾
      前揭稅務違章案件減免處罰標準第三條所定免予處罰標準，被告就所漏稅款於
      法定裁量範圍內處以○．四倍之罰鍰計五○、一○○元（125,425x0.4=50,170
      ），並無違誤。復查決定及訴願決定遞予維持，亦無不合。原告徒執前詞，聲
      請撤銷，為無理由，應予駁回。
據上論結，本件原告之訴為無理由，爰依行政訴訟法第九十八條第三項前段，判決如
主文。
中　　華　　民　　國　　  九十一　　　年　　　十一　　　月　　 十二 　　日
                 臺 北 高 等 行 政 法 院   第 五 庭
                                審 判 長 法  官  張瓊文
                                         法  官  帥嘉寶
                                         法  官  黃清光
右為正本係照原本作成。
如不服本判決，應於送達後二十日內，向本院提出上訴狀並表明上訴理由，如於本判
決宣示後送達前提起上訴者，應於判決送達後二十日內補提上訴理由書（須按他造人
數附繕本）。
中　　華　　民　　國　　  九十一　　　年　　　十一　　　月　　 十二 　　日
                                         書記官  楊子鋒
